臺灣高等法院刑事判決　　　　　　　 100年度上易字第1658號
上　訴　人　臺灣臺北地方法院檢察署檢察官
被　　　告　劉金英
上列上訴人因被告毀損案件，不服臺灣臺北地方法院 100年度易
字第1362號，中華民國100年6月22日第一審判決（聲請簡易判決
處刑案號：臺灣臺北地方法院檢察署 100年度偵字第6993號），
提起上訴，本院判決如下：
    主  文
上訴駁回。
    理  由
一、聲請簡易判決處刑意旨略以：被告劉金英與告訴人范光品係
    鄰居關係，被告竟基於毀損之犯意，於民國100年2月15日下
    午 1時許，在臺北市○○區○○街148之3號告訴人住處後門
    門口，以棍子毀損適修繕完成之未乾水泥地面，足以生損害
    於告訴人，因認被告涉犯刑法第354條之毀損罪嫌等語。
二、證據能力部分：
（一）被告於警詢、偵查及原審、本院所為供述，並非出於強暴
      、脅迫、利誘、詐欺、疲勞訊問、違法羈押或其他不正之
      方法所得，此為被告所不爭，依刑事訴訟法第156條第1項
      規定，其所述與事實相符者，得為證據。
（二）按被告以外之人於審判外之言詞或書面陳述，除法律有規
      定者外，不得作為證據；又被告以外之人於審判外之陳述
      ，雖不符合同法第159條之1至第159條之4之規定，但經當
      事人於審判程序同意作為證據，法院審酌該言詞陳述或書
      面陳述作成時之情況，認為適當者，亦得為證據。當事人
      、代理人或辯護人於法院調查證據時，知有第159條第1項
      不得為證據之情形，而未於言詞辯論終結前聲明異議者，
      視為有前項之同意，刑事訴訟法第159條第1 項及第159條
      之5 分別定有明文。本判決所引用之被告以外之人於審判
      外之陳述（包含書面陳述），雖屬傳聞證據，惟當事人於
      本院審理程序均表示無意見而不予爭執（見本院卷第19頁
      背面），本院審酌上開證據資料製作時之情況，尚無違法
      不當之瑕疵，亦認為以之作為證據應屬適當，揆諸前開規
      定，爰依刑事訴訟法第159條之5規定，認該等證據均有證
      據能力。
三、按犯罪事實應依證據認定之，無證據不得認定犯罪事實；又
    不能證明被告犯罪者，應諭知無罪之判決，刑事訴訟法第15
    4 條第2項、第301條第1 項分別定有明文。又事實之認定，
    應憑證據，如未能發現相當證據，或證據不足以證明，自不
    能以推測或擬制之方法，為裁判基礎（最高法院40年臺上字
    第86號判例參照）；且認定犯罪事實所憑之證據，雖不以直
    接證據為限，間接證據亦包括在內，然而無論直接證據或間
    接證據，其為訴訟上之證明，須於通常一般之人均不致有所
    懷疑，而得確信其為真實之程度者，始得據為有罪之認定，
    倘其證明尚未達到此一程度，而有合理之懷疑存在而無從使
    事實審法院得有罪之確信時，即應由法院為諭知被告無罪之
    判決（最高法院76年台上字第4986號判例參照）。
四、檢察官認被告涉有上揭罪嫌，無非係以：被告之供述、告訴
    人之指述、劉黃桂花、吳玉臻之證述、現場照片 3張、監視
    錄影翻拍照片11張、臺灣高等法院檢察署99年度上聲議字第
    4740號處分書、告訴人庭呈之土地複丈成果圖、鑑界現場照
    片，為其主要論據。
五、訊據被告堅決否認有何毀損之犯行，辯稱：告訴人鋪設水泥
    之地點係雅江街之路面，非屬告訴人所有，況被告並未以棍
    子毀損未乾水泥地等語。
六、經查：
（一）被告與告訴人分別為臺北市○○區○○段1小段617號、62
       0號地號及其上建物之所有人（門牌號碼各為臺北市○○
      區○○街63號、臺北市○○區○○街148之3號），為毗鄰
      之鄰居，被告與告訴人間就告訴人上開地號防火巷之違建
      等事，屢有紛爭，告訴人於100年2月15日，僱請工人在其
      臨雅江街後門門口鋪設水泥地面，於同日下午 3時，發覺
      上開未乾之水泥地面上有兩道深約 1.5公分刮痕之事實，
      業據告訴人於警詢及檢察官訊問時指述甚詳（見偵查卷第
      6至 9、23、24、33、34頁），並有現場照片3張（見偵查
      卷第11、12頁）、臺灣高等法院檢察署99年度上聲議字第
      4740號處分書（見偵查卷第30頁）、臺北市土地登記第二
      類謄本（見偵查卷第53、54頁）、臺北市建築物電腦地籍
      套繪圖（見偵查卷第59、60頁）附卷可稽，此部分事實，
      堪以認定。
（二）被告固否認係其刮損告訴人後門口之水泥地面云云，惟依
      現場監視錄影翻拍照片（見偵查卷第26至29頁）所示，一
      名穿著咖啡色外套及深色長褲之婦人，於100年2月15日上
      午11時33分26秒許，行經雅江街。於同日上午11時33分59
      秒時，相同衣著之婦人在告訴人後門前彎腰。嗣於同日上
      午11時34分1秒至4秒，該婦人蹲在告訴人後門前等情，有
      各該監視錄影翻拍照片在卷可按。且經檢察官於100年4月
      25日訊問證人劉黃桂花及吳玉臻，提示上開監視錄影翻拍
      照片供辨識後，證人劉黃桂花及吳玉臻均一致具結證稱：
      因與被告鄰居30多年，彼此非常熟悉，從衣服及體型即可
      判斷照片中之婦人係被告等語甚詳（見偵查卷第34頁）。
      足見被告曾於上開時間行經上址，並彎腰蹲於告訴人後門
      前。
（三）查被告縱於上開時間彎腰蹲於告訴人後門前，而涉嫌以不
      詳方式在告訴人鋪設之水泥地面刮出刮痕，然其所為是否
      能以刑法第354條之毀損罪相繩，應依刑法第354條毀損罪
      之要件審究之。按刑法第 354條之毀棄或損壞文書、建築
      物、礦坑或船艦以外的他人之物，或以他法致令文書、建
      築物、礦坑或船艦以外之物不堪用罪，所稱「毀棄」係指
      毀滅或拋棄而根本毀滅物的存在，或嚴重程度的損害，使
      物對於特定目的的可用性完全滅失。至「損壞」乃指損害
      或破壞，使物之外形發生重大變化，並減低物之可用性，
      使物的性質、外形及特定目的的可用性，較其原來的狀態
      有不良的改變者，即屬之。又「致令不堪用」係損壞以外
      之足使他人之物喪失其特定目的、效用之謂。經查，告訴
      人於後門前鋪設水泥地之目的，除外表平整美觀外，主要
      在於便利通行使用。且告訴人後門水泥地，僅於新鋪設部
      分右側近門軸處，遭刮損 2處，有告訴人提出之受損相片
      在卷可按（見偵查卷第11頁第一張），告訴人於原審亦自
      承：刮損之深度僅約1.5公分等情甚詳（見原審卷第19 頁
      ），足見告訴人所指新鋪水泥地受損之二道刮痕位於鐵門
      門軸處，並非通常行走必經之地，如開啟該鐵門出入時，
      遭刮損處即在鐵門門扇之下，不致影響一般通行，且刮損
      僅淺表之1.5 公分，客觀上亦不至如告訴人所述因路面高
      低不平易致跌倒，從而依現存事證觀之，公訴意旨所指遭
      毀損之水泥地刮損表層，客觀上尚無根本毀滅其存在、或
      受嚴重程度之損害，致特定目的之可用性完全滅失之情形
      ，亦未因此致該新鋪之水泥表層之可用性產生嚴重改變，
      或使其完全喪失特定目的、效用，自難認已達毀棄、損壞
      或致令不堪用之程度，自難單以被告涉嫌以不詳方法刮損
      上開水泥地表層，即遽繩以毀損罪責。
（四）至告訴人雖執稱：遭刮損之水泥位於告訴人所有之土地內
      ，其土地所有範圍之判斷應以偵查卷第11頁第一張相片所
      示地上黃色油漆之界標為準等語，然上開水泥刮痕難認符
      合毀損罪之要件，已如前述，則有關系爭水泥層所在土地
      之所有人究何屬，於本案是否成立犯罪之判斷，已無須審
      究，附此說明。
七、綜上所述，公訴及上訴意旨所舉事證，尚未達於通常一般人
    均不致於有所懷疑，而得確信其為真實之程度，本院自無從
    形成為被告有罪之確信，此外，復查無其他積極證據，足以
    證明被告有檢察官所指之毀損水泥地面之犯行。原審就檢察
    官聲請簡易判決處刑之案件，因認不宜逕以簡易判決處刑，
    改依通常程序審理，認不能證明被告犯罪，而為被告無罪之
    諭知，經核尚無違誤。檢察官上訴意旨雖以：原判決遽依偵
    查卷第59、60頁之臺北市建築物電腦地籍套繪圖，即認被告
    毀損之水泥地面並非位於告訴人所有土地上，未斟酌偵查卷
    第11頁第一張相片方為界標，認定事實有誤等語。然查，公
    訴意旨所指遭損壞之水泥地表，尚未達毀棄、損壞或不堪用
    之程度，而與毀損罪之構成要件不合，業如前述，是無庸再
    就上訴意旨所指受損之系爭水泥地表所在土地之所有權歸屬
    ，再予審究，附此說明。本件起訴及上訴意旨所憑事證均無
    足使本院確信被告犯毀損罪，檢察官上訴意旨仍執前詞指摘
    原判決不當，為無理由，應予駁回。至於被告果有告訴人所
    指不法侵害告訴人權利之情事，告訴人仍可循民事爭訟程序
    尋求救濟，併予指明。
據上論斷，應依刑事訴訟法第368條，判決如主文。
本案經檢察官姜貴昌到庭執行職務。
中    華    民    國   100    年    8     月    31    日
              刑事第二十四庭審判長法  官  李錦樑
                                  法  官  張惠立
                                  法  官  朱瑞娟
以上正本證明與原本無異。
不得上訴。
                                  書記官  郭家慧
中    華    民    國   100    年    9     月    1     日